臺灣高雄地方法院刑事判決　　　　　　　　　　　　九十三年度訴字第一五三０號
　　公　訴　人　臺灣高雄地方法院檢察署檢察官
　　被　　　告　戴大原
　　　　　　　　王俊欽
　　　　　　　　蔡梅芬
右列被告等因搶奪等案件，經檢察官提起公訴（九十二年度偵緝字第一七四四號、九
十三年度偵字第一三六五、二七七六號、九十三年度偵緝字第一一七號、九十三年度
毒偵字第一０二五號）及併案（九十三年度偵字第一六九二七、一六五六九、一八三
四九號、九十三年度毒偵字第六三０九號），本院判決如左：
    主      文
丑○○連續違反不得使大陸地區人民非法進入台灣地區之規定，累犯，處有期徒刑捌
月；又收受贓物，累犯，處有期徒刑陸月；又共同連續竊盜，累犯，處有期徒刑拾月
，鑰匙伍支（玖拾參年捌月貳拾柒日扣案）沒收；又連續施用第一級毒品，累犯，處
有期徒刑壹年；又連續施用第二級毒品，累犯，處有期徒刑捌月；又連續搶奪，累犯
，處有期徒刑壹年貳月；應執行有期徒刑肆年捌月，鑰匙伍支（玖拾參年捌月貳拾柒
日扣案）沒收。
甲○○共同竊盜，處有期徒刑肆月，如易科罰金，以參百元折算壹日。
子○○無罪。
    事      實
一、丑○○曾於民國（下同）八十三年間因違反肅清煙毒條例案件，經臺灣高等法院
    高雄分院判處有期徒刑三年二月確定，又於八十五年間因竊盜案件，經臺灣臺南
    地方法院判處有期徒刑八月確定，兩案接續執行，於八十八年八月二十五日執行
    完畢。
二、丑○○仍不知悔改，明知大陸地區人民未經許可，不得以非法方法入境臺灣地區
    ，其知悉大陸地區人民黃雪梅並無與丑○○結婚之意思，目的欲進入臺灣地區工
    作，竟基於使大陸地區人民黃雪梅（並由公訴人另為不起訴處分，且已遣返大陸
    ）以與其「假結婚」之方式非法入境臺灣之概括犯意，並與黃雪梅共同基於行使
    使公務員將不實之「假結婚」事項登載於公務員職務上所掌公文書之概括犯意聯
    絡，於九十年九月二十一日，在大陸地區福建省三明市與黃雪梅辦理假結婚手續
    後，先由丑○○於九十年十月十六日，以該明知其與黃雪梅係假結婚之不實事項
    ，向高雄縣鳳山市第一戶政事務所辦理結婚之戶籍登記，致使不知情而承辦該戶
    籍登記業務之公務員，因而依其申請，而憑以登載上開虛偽不實結婚、配偶事項
    於職務上所掌戶籍登記資料等公文書，足以生損害於我國戶政機關對於戶籍管理
    之正確性。丑○○再連續於九十年十月底，前往內政部警政署入出境管理局（下
    稱境管局），持用行使上開登載不實之戶籍謄本、國民身分證，填具「大陸地區
    人民進入臺灣地區旅行證申請書」，以與黃雪梅結婚，而黃雪梅來台探親之不實
    事項，使境管局之不知情而承辦大陸地區人民進入臺灣地區業務之公務員於職務
    上所掌之公文書上登載此假結婚探親之不實事項，並核准發給黃雪梅「中華民國
    臺灣地區旅行證」，黃雪梅即於九十年十二月二十八日持向高雄小港機場海關人
    員行使上開登載內容不實之旅行證，以掩飾其非法入境而進入臺灣地區；嗣黃雪
    梅因來臺期限屆至，而於九十一年六月二十四日出境，丑○○又以同前之與黃雪
    梅結婚及探親之不實事由，填具同前述之旅行證申請書，使境管局承辦公務員於
    職務上所掌之公文書上登載此假結婚探親之不實事項，並核發黃雪梅「中華民國
    臺灣地區旅行證」，容黃雪梅於九十一年六月二十八日持向高雄小港機場海關人
    員行使上開登載內容不實之旅行證，而得非法進入臺灣地區；後因黃雪梅來臺期
    限再度屆滿，於九十一年十二月二十八日出境，丑○○復以同前之與黃雪梅結婚
    及探親之不實事由，填具同前述之旅行證申請書，使境管局承辦公務員於職務上
    所掌之公文書上登載此假結婚探親之不實事項，並核發黃雪梅「中華民國臺灣地
    區旅行證」，容黃雪梅於九十二年二月二十一日持向高雄小港機場海關人員行使
    上開登載內容不實之旅行證，而再度非法進入臺灣地區，足生損害於境管局對大
    陸地區人民入出境管理之正確性；黃雪梅於九十一年六月二十八日來台後，於九
    十一年十月七日晚上十時許，由彭佳翎（已由臺灣高雄地方法院檢察署檢察官另
    行提起公訴）以車牌號碼00─九九０六號自用小客車載往高雄市○○區○○街
    ○○○○○號「德惠汽車旅館」三一二號房間內，欲與不特定之男客為性交行為
    ，每次性交易代價為新台幣（下同）二千五百元，嗣於同日晚上十時許，為警在
    上址查獲，始知悉上情；且黃雪梅於九十二年五月二十九日又因在台涉嫌妨害風
    化犯行而遭強制出境。
三、丑○○又基於收受贓物之犯意，於九十二年五月三十日，在高雄市○○區○○街
    ○○○號住處一樓，明知姓名年籍不詳年約三十五歲綽號「小黑」男子及另一不
    詳名籍男子所交付之車號000─一００號機車（該機車為庚○○所有，於九十
    二年五月十八日上午九時許，在高雄市○○區○○○路○○○巷○○號前失竊）
    及車號○00─七二九號機車（該機車為丁○○所有，由林淑惠使用，於九十二
    年五月三十日上午六時三十分許，在高雄市○○區○○街○巷○○號前失竊）各
    一部，係來路不明之贓物，仍予收受，並將上開二部機車停放在高雄市○○區○○街○○○號一樓。嗣於九十二年六月四日晚上九時三十分許，經警至高雄市○○區○○街○○○號處查察，丑○○雖聞警逃逸，然仍由查察員警循線得悉上情
    ，並扣得前開車號000─一００號機車、車號○00─七二九號機車各一部，
    及插於車號○00─七二九號機車上之鑰匙十支。
四、丑○○與甲○○基於意圖為自己不法所有之竊盜犯意聯絡，丑○○並基於概括犯
    意，(一)於九十三年一月九日下午三時許，在高雄縣鳳山市○○○路○○巷○○號
    後方，見乙○○所有，由宋永卿使用之車號000─二六三號機車一部鑰匙未取
    下，丑○○即下手竊取，甲○○在旁守候，得手後，供其等二人共同騎乘之用；
    嗣於九十三年一月九日下午四時十分許，丑○○駕駛ＹＭＬ─二六三號機車，後
    載甲○○，行經高雄市○○區○○○路○○○巷○號與樂善路口時，為警臨檢查
    獲，並扣得原插於前開機車上之鑰匙三支。(二)丑○○又單獨於九十三年一月二十
    七日凌晨五時許，在高雄市新興區中山路與六合路口附近地址不詳之騎樓下，以
    機車旁地上所置之鑰匙二支為工具，竊取壬○○所有置於該處之車號000─六
    八五號機車一部（壬○○所有之上開機車原於九十三年一月十七日下午五時十分
    許，在高雄市○○區○○路○○巷○○號前遭竊），得手後，供己騎用，經警於
    九十三年二月二日晚間十一時三十分許，在丑○○騎乘ＸＬＵ─六八五號機車行
    經高雄市○○區○○○路○○○○○號前時查獲，並扣得上開鑰匙二支。(三)丑○○復於九十三年八月十六日下午六時許，在高雄市前鎮區中華五巷路橋邊，見及
    戊○○○所有車號000─二六０號機車之鑰匙一支未拔下（戊○○○所有之上
    開機車於九十三年八月十五日上午十時許，在高雄市○○○路○○○號一弄一號
    地下室被竊取），即下手竊取該機車騎用，而於九十三年八月十八日中午十二時
    三十分許，在高雄市前鎮區滇池街與林森三路路口處，因騎用ＸＲＳ─二六０號
    機車為搶奪犯行時，為警當場查獲，並查扣前述鑰匙一支。(四)丑○○再於九十三
    年八月十九日凌晨五、六時許，在高雄市○○區○○路○○○號前之騎樓處，以
    自備鑰匙一串（共五支）啟動辛○所有車號000─九０三號機車之電門鎖後，
    即竊取該機車騎用；嗣於九十三年八月二十七日下午五時四十分許，丑○○騎用
    ＸＭＥ─九０三號機車，在高雄市前鎮區興邦公園河畔旁遭警盤查而查獲，並扣
    得其所有之上開鑰匙五支。
五、丑○○前於八十九年間因施用毒品案件，經本院八十九年度毒聲字第四０二０號
    裁定送強制戒治，於九十年八月十日執行完畢釋放後五年內，仍未戒除毒癮，竟
    分別基於施用第一級毒品海洛因及第二級毒品甲基安非他命之概括犯意，於九十
    二年十月間某日起，連續在高雄市○○區○○街○○○號處，施用第一級毒品海
    洛因多次，均以針筒注射之方式施用，每日約施用二次，最後一次在九十三年八
    月十八日上午六時許，在昌裕街前址處施用；並自九十二年十月間某日起，連續
    在上址昌裕街處，施用第二級毒品甲基安非他命多次，均以將甲基安非他命置於
    吸食器內燒烤吸食之方式施用，每日約施用一次，最後一次於九十三年八月十七
    日晚間十二時許，在前址昌裕街處施用；嗣於九十三年一月九日下午四時十分許
    ，丑○○騎乘上開竊得之車輛後搭載甲○○，於行經高雄市○○區○○○路○○○巷○號與樂善街口時，為警臨檢查獲，並經警採集丑○○之尿液送鑑定後，始
    知悉上情；再於九十三年八月十八日中午十二時三十分許，在高雄市前鎮區滇池
    街與林森三路路口處，丑○○因騎用前述所竊ＸＲＳ─二六０號機車為搶奪犯行
    時，為警當場查獲，並採集其尿液送鑑定，而查知其施用毒品犯行。
六、(一)丑○○復另基於搶奪之意圖為自己不法所有之概括犯意，騎乘前開時、地之車
    號000─六八五號機車，先於九十三年二月一日上午十時十五分許，在高雄市
    新興區八德一路二○二巷與河南路口處，乘寅○○右手拖菜籃車又握著皮包不備
    之際，自右後方駕駛機車慢速駛近，以左手搶奪寅○○所有之皮包一只【內有現
    金新台幣（下同）三千餘元、身分證及健保卡各一張、家中鑰匙】，得手後，右
    手即扭轉機車油門加速逃逸；(二)次於同日中午十一時五十分許亦駕駛上開機車，
    行經高雄市○○區○○○路○○○號前，乘丙○○騎乘機車不備之際，自右後方
    駛近，左手搶奪丙○○所有懸掛前置物箱掛勾且置於機車腳踏板上之深藍色手提
    包一只【內有現金二千五百元、信用卡二張（中國信託、華僑銀行各一張）、提
    款卡三張（安泰銀行、郵局、國泰世華銀行各一張）、銀行存摺三本（安泰銀行
    、郵局、國泰世華銀行各一本）、身分證一張、重型機車駕駛執照及行車執照各
    一張、汽車駕照一張、咖啡色皮夾一只、生活工廠禮券十四張（價值一千四百元
    ）及行動電話一支】，得手後即駕車逃離現場；丑○○將上開二件搶奪所得之現
    金均供己花用完畢，其餘物品則在高雄市鹽埕區五福路陸橋上丟棄於愛河內。嗣
    於九十三年二月二日晚上十一時三十分許，在高雄市○○區○○○路○○○○○
    號前，為警臨檢查獲，始查悉上開二件搶奪。(三)丑○○復於九十三年八月十八日
    中午十二時許，騎前揭時、地所竊車號000─二六０號機車，於高雄市前鎮區
    中山路與滇池街口處，見某不詳姓名年籍女子騎乘機車，且將皮包放置於機車腳
    踏板上，正停等紅燈，即乘該不詳名籍女子不備時，自後方接近該女子所騎機車
    旁，即以左手搶奪該女子皮包，得手後，正逃逸之際，卻因車速過快撞及滇池街
    與文橫三路口所擺設之路邊攤架，丑○○人、車倒地，並將所搶得之皮包交還予
    上開遭搶女子，隨即起身跑至滇池街與林森三路口處，欲攔計程車逃離，遭現場
    民眾及員警共同當場捕獲。(四)丑○○再於九十三年八月二十七日晚上八時十分許
    ，騎駕右揭時、地竊取之車號000─九０三號機車，行至高雄市三民區凱旋一
    路與河北路口處，見癸○○駕駛機車，且將白色背包置於機車腳踏板上，即乘癸○○不備，自董女右後方駛近，再以左手搶奪該背包（內有學生證、郵局提款卡
    、實習教師證各一張及行動電話一支），得手後，右手轉動機車油門加速逃離現
    場，雖癸○○曾騎機車追趕，但追至高雄市和平路與七賢路口處，卻仍苦追未及
    ，僅得任由丑○○騎車逃逸，丑○○因董女背包內並無現金，即將該背包連同內
    置物品均拋棄於高雄市前鎮區前鎮河內。經警於九十三年八月二十七日下午五時
    四十分許，在高雄市前鎮區興邦公園河畔旁，發現丑○○騎用ＸＭＥ─九０三號
    遭竊機車而查獲，並循線查知癸○○遭搶乙案。
七、案經高雄市政府警察局三民第一分局、高雄市政府警察局三民第二分局、高雄市
    政府警察局苓雅分局、高雄市政府警察局前鎮分局、高雄市政府警察局移送臺灣
    高雄地方法院檢察署檢察官偵查起訴及併案。
    理      由
壹、被告丑○○就右開收受贓物、竊盜、施用第一級毒品海洛因、施用第二級毒品甲
    基安非他命及搶奪等事實均供承不諱，僅否認有使大陸地區人民非法進入臺灣地
    區及使公務員登載不實等部分之犯行，並辯稱：其與大陸地區女子黃雪梅二人係
    真結婚，並非假結婚云云。被告甲○○則矢口否認有與被告丑○○共同竊盜ＹＭ
    Ｌ─二六三號機車之犯行，並辯稱：伊不知被告丑○○騎用之機車係竊得之物云
    云。
  一、被告丑○○使大陸地區人民進入臺灣地區及行使使公務員登載不實部分：
      惟查：被告丑○○與大陸地區人民黃雪梅間確係假結婚乙節，業據證人即被告
      丑○○之女友子○○於本院審理時證述甚明，並稱：被告丑○○確曾告知其與
      大陸女子黃雪梅間係假結婚等詞（本院卷第二卷第三八頁），且證人子○○前
      曾於偵查中亦具結證稱：丑○○有告知伊娶一位大陸女子（黃雪梅），係假結
      婚，那女子是來台賣淫的，丑○○並提及其一個月可得約二萬元之報酬等語（
      九十二年度偵緝字第一七四四號卷第一八頁）；足見被告丑○○非但係與大陸
      女子黃雪梅假結婚，而且是為獲取金錢報酬而假藉結婚之名，使黃雪梅得以非
      法入境臺灣屬實。況被告丑○○於本院審理時供述：黃雪梅入境臺灣時，由其
      前往接機，然起初竟供稱，已忘記帶黃女至何處居住，之後又勉強答稱好像在
      飯店或高雄市○○○路○○號九樓家裡，並稱：黃雪梅在高雄市三多二路（前
      址）處居住很久，嗣公訴人詰問：黃雪梅警詢時為何稱被告丑○○係接伊至自
      強三路五二號九樓之十三處居住，被告丑○○才又供述：其有支付自強三路（
      上址）處之租金，每月五千多元云云（本院卷第二卷第五二～五三頁）；然核
      諸黃雪梅於警詢之供詞：丑○○是接伊至（高雄市○○○○路○○號九樓之十
      三處居住，且由丑○○支付月租為六千元供伊居住等語，從未提及曾居住三多
      二路或飯店（高雄市政府警察局三民第一分局一六三三七號警卷第三頁）；則
      被告丑○○非但就其所稱配偶黃雪梅之住處究於何處，竟語焉不詳，恣意編纂
      ，且屢與黃雪梅警詢供陳之居所不符（既非飯店，亦非三多二路處），復對於
      黃雪梅居所之月租究為若干（五千多元？抑六千元？），被告丑○○所供又與
      黃雪梅之陳述亦不相同，是被告丑○○與黃雪梅間究有無配偶關係，即難謂無
      疑。而證人子○○並於本院證述：其與被告丑○○為男女朋友多年，且丑○○
      向來均住在高雄市○○區○○路○○○○○○○街○○○號），再者，大陸女
      子黃雪梅於警詢時供稱：其住於（高雄市○○○○路○○號九樓之十三，係一
      人獨居等詞，（高雄市政府警察局三民第一分局一六三三七號警卷第三頁），
      核諸子○○於審理中供述：伊與被告丑○○男女朋友相交多年，且自認識被告
      丑○○後，其都住在高雄市○○區○○街○○○○○○街○○○號），且伊從
      未在該住處見過大陸女子（即黃雪梅），該住處亦無女人衣物等語（本院卷第
      二卷第三七～三九頁），可知被告丑○○根本未與黃雪梅同居一處甚明，而被
      告丑○○與黃雪梅若確屬配偶，且均同住於高雄市，既無任何合理之緣由，居
      然未同居一處，顯與一般真實配偶相處之常情不符，益徵其等所謂結婚顯係虛
      偽；復就黃雪梅係於員警撥打報載之疑似性交易電話，誘捕從事性交易之女子
      時，在上開汽車旅館誘捕房間內遭查獲涉嫌性交易乙節，亦有黃雪梅警詢筆錄
      之記載（用以證明員警確係正執行誘捕性交易女子之勤務）（高雄市政府警察
      局三民第一分局一六三三七號警卷第二～四頁）等在卷可證，則黃雪梅如確與
      被告丑○○有婚姻關係，何以竟會涉入性交易犯罪之嫌，又據本院函內政部警
      政署入出境管理局調黃雪梅進入臺灣地區之旅行證申請文件，黃雪梅於本件案
      發後之九十二年五月二十九日再度因涉嫌妨害風化案件遭強制出境，此有卷附
      黃女之中華民國臺灣地區（補出）境申請書、高雄市政府警察局三民第一分局
      強制黃雪梅出境函文等均影本足憑（本院卷第一卷第一四五、一四六頁），且
      證人子○○於偵查中亦曾證稱：被告丑○○曾告知伊該大陸女子係來台賣淫等
      詞，已如前，在在足證涉嫌從事性交易之黃雪梅與被告丑○○間確無真正之婚
      姻關係甚明；此外，黃雪梅以係被告丑○○配偶之不實事項，申請結婚登記，
      及連續三次申請進入臺灣地區之旅行證，並先後於九十年十二月二十八日、九
      十一年六月二十八日、九十二年二月十一日連續三次非法進入臺灣地區等情，
      亦有高雄縣鳳山市第一戶政事務所函附之財團法人海峽交流基金會證明、結婚
      公證書、結婚登記申請書、戶籍謄本等影本（本院卷第一卷第一四八～一五四
      頁），及內政部警政署入出境管理局函附之大陸地區人民進入臺灣地區旅行證
      申請書、大陸地區人民進入臺灣地區保證書、結婚公證書、委託書、中華民國
      臺灣地區（補出）境申請書、黃雪梅入出國日期證明書二份（本院卷第一卷第
      六五～七七頁、第一四二～一四六頁、第二三四～二三八頁）等影本均在卷可
      資證明；綜上所陳，被告丑○○所辯：係與黃雪梅係真結婚乙詞，自無可信，
      被告丑○○此部分使大陸地區人民非法進入臺灣地區及行使使公務員登載不實
      公文書等犯行之事證明確。
  二、被告丑○○收受贓物部分：
      除據被告丑○○偵、審中之自白外（偵查自白：九十三年度偵字第二七七六號
      卷第六六頁），上開車號000─一００號、ＯＱＬ─七二九號機車均屬失竊
      之贓車乙節，亦據被害人庚○○、林淑惠二人於警詢時指陳綦詳（高雄市政府
      警察局三民第二分局第一二八九八號卷第三、四頁），復有車輛竊盜、車牌失
      竊資料個別查詢報表─查詢車輛認可資料二份（高雄市政府警察局三民第二分
      局第一二八九八號卷第三一、三二頁）、被害人等分別簽具之贓物認領保管收
      據二紙在卷可稽（高雄市政府警察局三民第二分局第一二八九八號卷第一五、
      一六頁），復扣得被告丑○○開啟上開贓車所用之鑰匙十支可稽，而該等鑰匙
      確係被告丑○○用以開啟贓車之物，亦據證人即被告丑○○上開居處鄰人吳金
      連警詢時指證明確（高雄市政府警察局三民第二分局第一二八九八號卷第頁）
      ；則被告丑○○收受贓物犯行事證已明。
  三、竊盜部分（被告丑○○、甲○○共同竊取機車、被告丑○○單獨竊盜機車）：
    １已有被告丑○○前開自白，車號000─二六三號、ＸＬＵ─六八五號、ＸＲ
      Ｓ─二六０號、ＸＭＥ─九０三號等機車，均屬遭竊之車輛乙節，核與被害人
      宋永卿、壬○○、戊○○○、辛○等於警詢中指訴之情節相符（宋永卿：高雄
      市政府警察局苓雅分局第六七一號卷第六頁、九十三年度偵字第一三六五號第
      二八頁，壬○○：九十三年度偵字第二七七六號卷第一六、七一頁，戊○○○
      ：高雄市政府警察局前鎮分局第一七四０一號卷第三頁，辛○：高雄市政府警
      察局前鎮分局第一八二二三號卷第一頁），且有上開被害人宋永卿、戊○○○
      、辛○分別簽具之汽（機）車贓物領據、贓物認領保管收據在卷足稽（宋永卿
      ：高雄市政府警察局苓雅分局第六七一號卷第八頁，戊○○○：高雄市政府警
      察局前鎮分局第一七四０一號卷第二０頁，辛○：高雄市政府警察局前鎮分局
      第一八二二三號卷第六頁），復有壬○○機車之車輛竊盜、車牌失竊資料個別
      查詢報表─查詢車輛認可資料一件附卷可證（壬○○：九十三年度偵字第二七
      七六號卷第三五頁），又有竊取宋永卿前述機車之鑰匙三支（高雄市政府警察
      局苓雅分局第六七一號卷第一四頁之扣押物品目錄表）、竊盜壬○○上開機車
      之鑰匙二支（九十三年度偵字第二七七六號卷第二二頁之扣押物品目錄表）、
      竊盜戊○○○右揭機車之鑰匙一支（高雄市政府警察局前鎮分局第一七四０一
      號卷第一七頁反面之扣押物品目錄表）及竊取辛○前開機車之鑰匙五支（高雄
      市政府警察局前鎮分局第一八二二三號卷第五頁反面之扣押物品目錄表）等扣
      案可資證明，被告丑○○之竊盜犯行證據應屬明確。
    ２至被告甲○○雖於審理中否認與被告丑○○共同竊盜宋永卿之上開機車，被告
      丑○○亦在本院審理時附和其詞，供證稱：係單獨竊盜，甲○○不知情云云。
      然查：前開被告丑○○、甲○○共同竊取車號000─二六三號機車之事實，
      業據被告甲○○於警詢時供承甚明（高雄市政府警察局苓雅分局第六七一號卷
      第五頁），核與被告丑○○於警詢時所供共同竊車等語相符（高雄市政府警察
      局苓雅分局第六七一號卷第三頁），且被告丑○○何以偷取上開機車，無非因
      被告甲○○腳傷、不良於行，至需機車代步乙情，已據被告甲○○於偵、審時
      始終坦認在卷（高雄市政府警察局苓雅分局第六七一號卷第五頁、本院卷第二
      卷第一四頁），並與被告丑○○於本院具結證述及警、偵訊及審理之供述等之
      情節均相合（本院卷第二卷第九頁、九十三年度偵字第一三六五號卷第一六頁
      、高雄市政府警察局苓雅分局第六七一號卷第三頁、本院卷第一卷第一八八頁
      ），可知其等二人所以竊盜該機車之動機係緣於被告甲○○腳痛難行所致，且
      遭警查獲時，被告甲○○亦確實由被告丑○○駕駛上開所竊機車搭載無誤，亦
      為被告二人坦認在卷，則被告甲○○確有乘用所竊機車甚明。其次，被告甲○○於本院審理時連續二次供述：其確有見及該機車鑰匙插於機車電門鎖上（二
      次供述均見於本院卷第一卷第八九頁），於偵訊時亦供陳：路邊有輛機車已插
      鑰匙等詞（九十三年度偵字第一三六五號卷第一七頁），然此與被告丑○○於
      本院供稱：甲○○與其竊車地點相隔約六十～七十公尺遠（本院卷第一卷第一
      八八頁），更於審理時進一步結證稱：被告甲○○在公園內等，其至公園外之
      路邊竊車云云（本院卷第二卷第一０頁），互核以觀，二人之供證顯屬矛盾，
      若如被告丑○○之供證，被告甲○○距其竊車地點相距六、七十公尺，甚至被
      告甲○○在公園內，被告丑○○在公園外竊盜機車，則被告甲○○在此六、七
      十公尺之遙，甚至公園內、外相隔之空間距離下，豈有可能竟能如其前開偵、
      審時所供：見及上開機車鑰匙插於機車電門鎖上；反之，觀諸被告丑○○於警
      詢時供稱：被告丑○○下手竊車時，其站在該機車旁等語（高雄市政府警察局
      苓雅分局第六七一號卷第三頁），關於此節，被告甲○○於警詢中所供亦同（
      高雄市政府警察局苓雅分局第六七一號卷第五頁），顯見被告甲○○應確係站
      於所竊機車旁無訛，且此始合於被告甲○○於本院審理中得以親眼見及機車鑰
      匙插於機車電門上之供述，故證人即被告丑○○於審理時所陳前揭供證，既與
      被告甲○○自身之供詞不合，自有未實；又被告甲○○於本院審理時供稱：「
      我以為機車是他（被告丑○○）所有」等詞，然被告丑○○則於本院供證：「
      甲○○腳受傷，有上石膏，就叫我向別人借機車，就在該處等」（本院卷第一
      卷第一八八頁）、「因為被告甲○○腳在痛包石膏，要我向朋友借車來載他」
      等語（本院卷第二卷第九頁）則見被告二人於本院之供述及證詞並不相符，被
      告甲○○供稱：以為該機車係被告丑○○所有；被告丑○○卻供述、結證：係
      被告甲○○要其向友人借機車，是就機車來源之認知，被告丑○○之供證又與
      被告甲○○相左，益證證人即被告丑○○於本院之供證顯屬不實；是本院衡諸
      證人即被告丑○○於審判中之證詞，較諸其於警詢中所為供詞，既多有如前述
      不實之處，顯知被告丑○○於審理時所為與被告甲○○審理中之供述並不相符
      之證述，確有刻意迴護被告甲○○之情形存在；而被告丑○○於警詢時就其竊
      車時被告甲○○所處位置之供詞，反而與被告甲○○於審理中所供確實見及機
      車鑰匙插於機車上一情較為符合，足見被告丑○○於警詢之供詞自具有較可信
      之特別情況，且被告丑○○於警詢之供詞，確為證明被告甲○○共同竊盜機車
      之事實所必要，故依刑事訴訟法第一百五十九條之二之規定，自得以被告丑○○於警詢中所為供詞作為證據，況被告丑○○警詢中之供詞，與被告甲○○警
      詢時所供一致，已如前述。再對被告甲○○原於本院審理時辯稱：（檢察官問
      ：警訊筆錄是否看過後才簽名？）警詢筆錄係警方趕著移送而製作等詞，未正
      面回答檢察官之詢問（本院卷第二卷第一五頁），然本院當庭詢之被告甲○○
      是否需當庭勘驗警詢錄音帶，被告甲○○又供稱毋庸播放勘驗（本院卷第二卷
      第一六頁），足認被告甲○○對於伊警詢所供之真實性及證據能力，並無疑義
      ，且未抗辯，是本院自得就被告甲○○警詢所供內容加以採證，作為事實認定
      之基礎。綜上，被告甲○○所辯：不知丑○○竊盜機車一節，顯不足採，而被
      告丑○○於審理時所證上節，無非迴護被告甲○○之詞，亦無可信，而被告丑
      ○○、甲○○所為上開共同竊盜機車犯行既已有前揭證據足供證明，事證已臻
      明確。
  四、被告丑○○施用海洛因及甲基安非他命部分：
      除有被告丑○○供認於前外，且經警於前開時、地二次查獲時，均採集其尿液
      先後送高雄市立凱旋醫院鑑驗結果，被告丑○○尿液均呈嗎啡及甲基安非他命
      陽性反應，此有該醫院之煙毒尿液檢驗成績書（高雄市政府警察局苓雅分局被
      告丑○○毒品警卷第四頁）、濫用藥物尿液檢驗報告（高雄市政府警察局前鎮
      分局第二一六二二號警卷第頁）各乙紙在卷足考；又被告前於八十九年間因施
      用毒品案件，經本院八十九年度毒聲字第四０二０號裁定送強制戒治，於九十
      年八月十日執行完畢釋放一情，業有卷附臺灣高等法院被告全國前案紀錄表可
      按，足認其確於前開強制戒治執行完畢釋放後五年內，又為本件犯行無訛，是
      被告丑○○施用毒品犯行之證據亦已確實。
  五、被告丑○○搶奪部分：
      業經被告丑○○坦認如前，核與被害人寅○○（九十三年度偵字第二七七六號
      卷第一三頁）、丙○○（九十三年度偵字第二七七六號卷第一二頁）、癸○○
      （九十三年度偵字第一六九二七號卷第二三～二六頁），以及證人即在場緝捕
      被告丑○○之潘勇志、劉文盛（高雄市政府警察局前鎮分局第一七四０一號卷
      第四～六頁）等人於警詢時指證之情節相符，從而，被告丑○○搶奪犯行部分
      事證亦屬明確。
  六、綜上所述，被告丑○○之前開各罪犯行，以及被告甲○○之右述共同竊取機車
      犯行，已均堪認定。
貳、核被告甲○○所為，係犯刑法第三百二十條第一項之竊盜罪。被告丑○○則係犯
    毒品危害防制條例第十條第一、二項之施用第一級毒品與第二級毒品、修正前之
    臺灣地區與大陸地區人民關係條例第七十九條第一項之使大陸地區人民非法進入
    臺灣地區（查被告丑○○連續於九十年十二月二十八日、九十一年六月二十八日
    、九十二年二月二十一日使大陸地區人民黃雪梅三次非法進入臺灣地區，惟其等
    行為後之臺灣地區與大陸地區人民關係條例於九十二年十月二十九日修正公布，
    且該條例第七十九條第一項並於同年十二月三十一日施行，依修正後之臺灣地區
    與大陸地區人民關係條例第七十九條第一項規定，其刑度為一年以上七年以下有
    期徒刑，得併科新臺幣一百萬元以下罰金，然修正前之臺灣地區與大陸地區人民
    關係條例第七十九條第一項規定，其刑度為五年以下有期徒刑、拘役或科或併科
    新台幣五十萬元以下罰金，是以裁判前之修正前臺灣地區與大陸地區人民關係條
    例第七十九條第一項規定較有利於行為人，爰依刑法第二條第一項但書之規定，
    適用修正前之臺灣地區與大陸地區人民關係條例第七十九條第一項規定處斷）、
    刑法第二百十六條、第二百十四條之行使使公務員登載不實之公文書、刑法第三
    百四十九條第一項之收受贓物、刑法第三百二十條第一項竊盜，及刑法第三百二
    十五條第一項之搶奪等罪。被告丑○○與大陸女子黃雪梅間，就使戶政機關及境
    管局之公務員登載不實之配偶及探親事項，以及行使該登載不實之戶籍謄本及大
    陸地區人民進入臺灣地區旅行證等行為部分，有犯意之聯絡，行為之分擔，應為
    共同正犯。
    另被告丑○○與被告甲○○間就竊盜車號000─二六三號機車之犯行，有犯意
    聯絡及行為分擔，亦屬共同正犯。另被告丑○○於九十三年八月十八日搶奪不詳
    姓名女子部分，雖於搶得該女子皮包後，於逃離現場過程中，人、車倒地，遭被
    害女子追及後，而將所搶皮包交還被害女子，然被告丑○○搶奪之財物，既已得
    手，仍應屬既遂。被告丑○○使戶政機關公務員為不實之結婚登記，並行使該登
    載不實之戶籍謄本以向境管局申請核發進入臺灣地區之旅行證，以及使境管局公
    務員為不實之配偶探親事項之登載，而核發旅行證，且由黃雪梅行使該進入臺灣
    地區旅行證而得進入臺灣地區，上開使戶政機關及境管局公務員登載不實之低度
    行為，應為行使該登載不實之高度行為所吸收，不另論罪；又持有第一級毒品海
    洛因、第二級毒品甲基安非他命之低度行為，亦均為施用毒品海洛因及甲基安非
    他命之犯行所吸收，亦不另論罪，均附此敘明。又被告丑○○所為連續行使所申
    請不實結婚登記之戶籍謄本及三次行使登載不實配偶探親之旅行證，連續三次使
    大陸地區人民非法進入臺灣地區，以及連續四次竊盜機車、連續四次搶奪、連續
    多次施用第一級毒品海洛因及連續多次施用第二級毒品甲基安非他命等，各該犯
    行之時間緊接，所犯各該罪名相同，顯均係出於概括之犯意為之，為連續犯，爰
    依刑法第五十六條之規定以一罪論（竊盜部分，論以情節較重之共同竊盜罪），
    並均分別加重其刑。再被告丑○○所犯使大陸地區人民非法進入臺灣地區與行使
    使公務員登載不實公文書二罪間，有方法結果之牽連關係，為牽連犯，應從一重
    依大陸地區人民非法進入臺灣地區罪處斷。公訴人雖未就被告丑○○所犯九十年
    十二月二十八日、九十二年二月二十一日之使大陸地區人民非法進入臺灣地區及
    行使使公務員登載不實之旅行證，與竊取戊○○○、辛○所有之機車之二次竊盜
    罪，及九十三年八月十八日搶奪不詳姓名女子、九十三年八月二十七搶奪癸○○
    二次搶奪罪等部分起訴，惟查被告所犯各該罪，與經起訴之使大陸地區人民非法
    進入臺灣地區、竊盜、搶奪等罪部分，分別均係連續犯，均屬裁判上一罪，本院
    自得併予審酌，附此敘明。被告丑○○復曾於八十三年間因違反肅清煙毒條例案
    件，經臺灣高等法院高雄分院判處有期徒刑三年二月確定，又於八十五年間因竊
    盜案件，經臺灣臺南地方法院以判處有期徒刑八月確定，兩案接續執行於八十八
    年八月二十五日執行完畢，此有臺灣高等法院被告全國前案紀錄表及本院函臺灣
    高雄地方法院檢察署所調該署檢察官執行保安處分執行指揮書影本（本院卷第一
    卷第一三七、一三八頁）可按，五年以內再犯本件有期徒刑以上之各罪，均屬累
    犯，依刑法第四十七條規定加重其刑，並就其所犯上開各罪均遞加之。被告丑○○所犯使大陸地區人民非法進入臺灣地區、收受贓物、竊盜、搶奪、施用毒品海
    洛因及甲基安非他命等罪，犯意各別，行為互殊，犯罪構成要件不同，應予分論
    併罰。爰審酌被告丑○○前曾犯煙毒、竊盜等罪，業經法院判處罪刑，且執行完
    畢在案，已如前述，今又為本案犯行，顯見其素行不良，而被告於本案中所為多
    種類不同犯罪之連續犯行，且其早於九十二年六月四日即遭警查察而逃逸，復於
    九十三年一月九日、同年二月二日、同年八月十八日、同年八月二十七日先後四
    次因案或通緝被警查獲，然仍繼續為前開各種犯罪，足知其惡性匪輕，不宜輕饒
    ，惟其犯罪後，除否認使大陸地區女子非法進入臺灣地區及行使使公務員登載不
    實公文書等罪，以及迴護被告甲○○共同竊盜上述機車之犯行外，其餘大部各罪
    均坦認不諱，態度良好，以及被告甲○○非下手行竊之人，僅係附從被告丑○○
    共同竊盜機車，涉案情節尚輕，然伊否認犯行，意圖卸免刑責，且要證人即被告
    丑○○附和其辭，犯後態度不佳等一切情狀，各量處如主文所示之刑，並就被告
    丑○○部分定其應執行之刑，對被告甲○○部分諭知易科罰金之折算標準，以示
    懲儆。警方於九十三年八月二十七日查獲被告丑○○竊盜辛○機車，並扣得供被
    告丑○○竊車使用之鑰匙五支，該等鑰匙係被告丑○○所有，亦據被告丑○○坦
    認在卷（本院卷第一卷第一八九頁、本院卷第二卷第五五頁），依刑法第三十八
    條第一項第二款規定諭知沒收；至九十二年六月四日查獲收受贓物犯行之鑰匙十
    支、九十三年一月九日查獲竊盜宋永卿機車乙案之鑰匙三支、九十三年二月二日
    查獲竊盜壬○○機車案之鑰匙二支、九十三年八月十八日查獲戊○○○機車竊案
    之鑰匙一支，被告均否認係其所有，竊盜案部分，均係原插於機車上，或置於機
    車旁，贓物案部分，無非「小黑」所有而交付被告丑○○，亦無證據足認該等鑰
    匙確屬被告丑○○所有，是均不為沒收之諭知。
參、被告子○○無罪部分：
  一、公訴意旨另以：被告子○○與上開被告丑○○間，共同基於收受贓物之犯意，
      於九十二年不詳時間，在高雄市○○區○○街○○○號，明知真實姓名年籍不
      詳綽號「小黑」之人所交付之車號000─一○○號機車（該機車為庚○○所
      有，於前揭時、地失竊）及車號○00─七二九號機車（該機車為丁○○所有
      ，實係由林淑惠使用，於前揭時、地失竊）各一部，均係來路不明之贓物，仍
      予收受，並將上開二部機車停放在高雄市○○區○○街○○○號一樓云云，且
      起訴書僅列載：被害人庚○○、林淑惠於警詢時之指訴：上開機車確係其等失
      竊機車，以及被害人二人所簽具之贓物認領保管收據、車輛失竊認可資料、及
      現場照片四張，即認被告子○○涉有與被告丑○○共同收受贓物罪嫌。
  二、按「犯罪事實應依證據認定之，無證據不得認定其犯罪事實。又不能證明被告
      犯罪者，應諭知無罪之判決。」刑事訴訟法第一百五十四條第二項、第三百零
      一條第一項定有明文。又「事實之認定，應憑證據，如未能發現相當證據，或
      證據不足以證明，自不得以推測或擬制之方法，以為裁判基礎。」最高法院四
      十年台上字第八六號判例著有明文。
  三、被告子○○堅決否認有上開共同收受贓物之犯行，並於審理中辯稱：伊不認識
      「小黑」，亦不知上開二輛機車如何而來，係被告丑○○聞悉警察臨檢始帶伊
      自後門逃逸時，始告知該二機車係贓車，伊並未使用該贓車，且伊若確知該二
      輛機車係贓車，亦不會於警察臨檢時大方開門等語。經查：
    １起訴書所指之被害人庚○○、林淑惠於警詢指訴，被害人二人簽具之贓物認領
      保管收據、車輛失竊認可資料等證據，僅得證明上開二輛機車確係贓車無訛，
      而被告丑○○亦已坦承確有收受該贓車之犯行，然能否此僅得證明係失竊贓物
      之證據，即直指被告子○○亦有共犯收受贓物犯行，非無疑義；至現場照片四
      張，亦僅證明該二輛贓車係在被告丑○○住處查獲，亦不得即率認被告子○○
      即係收受上開贓車之共犯。
    ２再者，被告子○○自始於偵訊時即已供述：原本不知前揭二機車係贓車，係被
      告丑○○聞警來到帶伊逃逸時，才經被告丑○○告知係贓車等語（九十二年度
      偵緝字第一七四四號卷第一八頁）；核與證人即被告丑○○於本院審理時結證
      所稱：「小黑」交付贓車時，被告子○○並未在場，被告子○○本身即擁有機
      車，未曾使用該二機車，亦無詢問其該機車之何人所有，且警察到場查察時，
      確由被告子○○應門無誤等語相符（本院卷第二卷第二三～二四頁）；且被告
      丑○○於審理中亦同此供述（本院卷第一卷第一八八頁）；又證人即被告丑○○之鄰人吳金連、黃天進均於警詢時證述：未曾見過被告子○○曾碰觸或騎用
      該二部失竊機車等詞（高雄市政府警察局三民第二分局第一二八九八號卷第六
      頁反面、第九頁反面），可知見被告子○○確實未曾使用該等贓車屬實；而被
      告子○○與證人即被告丑○○既均供證：「小黑」交車時，被告子○○並未在
      場，且於遭警方查獲前，被告子○○不知係贓車等語，公訴人又未提出任何確
      實證據足認被告子○○於贓物收受之際在場，或明確知悉上開機車係贓車，自
      無從認定被告子○○有贓物之故意或犯行；而警察查察時係被告子○○前往應
      門乙節，亦有員警於證人吳金連警詢筆錄中記載明確（高雄市政府警察局三民
      第二分局第一二八九八號卷第五頁、第六頁），足認屬實，被告子○○所辯若
      明知係贓車，見及員警自不敢應門等詞，非無可取；況高雄市○○區○○街○○○號係被告丑○○居住該處，而非被告子○○長居之所，亦據證人吳金連、
      黃天進在警詢中證陳甚明（高雄市政府警察局三民第二分局第一二八九八號卷
      第六頁、第九頁），被告丑○○就此亦無否認，縱被告子○○時有與被告丑○○同居該處，亦難逕指被告子○○即有收受上開贓車放置前開地點之情事。
    ３綜上，公訴人所提出之證據僅足以證明該二機車係贓車，及在被告丑○○居所
      查獲該贓車，然難以逕認被告子○○即有共犯收受贓物之行為；是以並無任何
      確實之證據，足認被告子○○原已知悉右揭機車是贓物，並有於被告丑○○自
      「小黑」之手收受贓車時共同在場，從而，揆諸上開刑事訴訟法之規定及最高
      法院判例意旨，自不得僅以被告子○○與被告丑○○間時有同居於高雄市○○
      區○○街○○○號被告丑○○之居所之情事，即遽為推測、擬制被告子○○係
      收受前述贓物之共犯，則既無確切之證據，足認被告子○○涉有此收受贓物犯
      行，尚屬不能證明被告子○○犯罪，自應為被告子○○無罪之諭知。
據上論斷，應依刑事訴訟法第二百九十九條第一項前段、第三百零一條第一項，修正
前臺灣地區與大陸地區人民關係條例第七十九條第一項，毒品危害防制條例第十條第
一項、第二項，刑法第十一條前段、第二條第一項但書、第二十八條、第五十六條、
第二百十六條、第二百十四條、第三百二十條第一項、第三百二十五條第一項、第三
百四十九條第一項、第五十五條、第四十七條、第五十一條第五款、第四十一條第一
項前段、第三十八條第一項第二款，罰金罰鍰提高標準條例第一條前段、第二條，判
決如主文。
本案經檢察官己○○到庭執行職務。
中      華      民      國      九十三    年    十二    月     一       日
                                    臺灣高雄地方法院刑事第三庭
                                        審判長法  官  黃仁松
                                              法  官  陳威龍
                                              法  官  高思大
右正本證明與原本無異。
如不服本判決，應於判決送達後十日內向本院提出上訴狀，上訴於台灣高等法院高雄
分院（須附繕本）。
                                              書記官  蔡語珊
中      華      民      國      九十三    年    十二    月     二     日
附錄本案論罪法條：
臺灣地區與大陸地區人民關係條例第十五條：
          下列行為不得為之：
          一  使大陸地區人民非法進入臺灣地區。
          二  明知臺灣地區人民未經許可，而招攬使之進入大陸地區。
          三  使大陸地區人民在臺灣地區從事未經許可或與許可目的不符之活動。
          四  僱用或留用大陸地區人民在臺灣地區從事未經許可或與許可範圍不符
              之工作。
          五  居間介紹他人為前款之行為。
臺灣地區與大陸地區人民關係條例第七十九條第一項：
          違反第十五條第一款規定者，處五年以下有期徒刑、拘役或科或併科新臺
          幣五十萬元以下罰金。
毒品危害防制條例第十條：
          施用第一級毒品者，處六月以上五年以下有期徒刑。
          施用第二級毒品者，處三年以下有期徒刑。
中華民國刑法第二百十四條：
          明知為不實之事項，而使公務員登載於職務上所掌之公文書，足以生損害
          於公眾或他人者，處三年以下有期徒刑、拘役或五百元以下罰金。
中華民國刑法第二百十六條：
          行使第二百十條至第二百十五條之文書者，依偽造、變造文書或登載不實
          事項或使登載不實事項之規定處斷。
中華民國刑法第三百二十條第一項：
          意圖為自己或第三人不法之所有，而竊取他人之動產者，為竊盜罪，處五
          年以下有期徒刑、拘役或五百元以下罰金。
中華民國刑法第三百二十五條第一項：
          意圖為自己或第三人不法之所有，而搶奪他人之動產者，處六月以上五年
          以下有期徒刑。
中華民國刑法第三百四十九條第一項：
          收受贓物者，處三年以下有期徒刑、拘役或五百元以下罰金。